【裁判字號】    98,訴,2358
【裁判日期】    990129
【裁判案由】    妨害自由等
【裁判全文】
臺灣板橋地方法院刑事判決              98年度訴字第2358號
公  訴  人  臺灣板橋地方法院檢察署檢察官
被      告  丁○○
選任辯護人  林憲同律師
被      告  壬○○
選任辯護人  杜英達律師
            謝啟明律師
被      告  丑○○
            甲○○
            辰○○
            巳○○
            天○○
上列被告等因妨害自由案件，經檢察官提起公訴（97年度偵字第
30626號、第31260號、第31799號 ），本院判決如下：
    主  文
丁○○共同犯重利罪，累犯，處有期徒刑陸月；又共同犯剝奪他
人行動自由罪，處有期徒刑柒月；又共同犯剝奪他人行動自由罪
，處有期徒刑柒月；又共同犯剝奪他人行動自由罪，處有期徒刑
柒月。應執行有期徒刑貳年。
壬○○共同犯重利罪，處有期徒刑伍月，如易科罰金，以新臺幣
壹仟元折算壹日；又共同犯剝奪他人行動自由罪，處有期徒刑陸
月，如易科罰金，以新臺幣壹仟元折算壹日。應執行有期徒刑玖
月，如易科罰金，以新臺幣壹仟元折算壹日。
丑○○共同犯剝奪他人行動自由罪，處有期徒刑柒月。
辰○○共同犯剝奪他人行動自由罪，處有期徒刑伍月，如易科罰
金，以新臺幣壹仟元折算壹日；又共同犯剝奪他人行動自由罪，
處有期徒刑伍月，如易科罰金，以新臺幣壹仟元折算壹日。應執
行有期徒刑捌月，如易科罰金，以新臺幣壹仟元折算壹日。
巳○○共同犯剝奪他人行動自由罪，累犯，處有期徒刑陸月，如
易科罰金，以新臺幣壹仟元折算壹日；又共同犯剝奪他人行動自
由罪，累犯，處有期徒刑陸月，如易科罰金，以新臺幣壹仟元折
算壹日。應執行有期徒刑拾月，如易科罰金，以新臺幣壹仟元折
算壹日。
天○○共同犯剝奪他人行動自由罪，處有期徒刑伍月，如易科罰
金，以新臺幣壹仟元折算壹日。
甲○○無罪。
丁○○、壬○○其餘被訴妨害自由罪嫌部分（被害人丙○○、庚○○部分）無罪。
丑○○其餘被訴妨害自由罪嫌部分（被害人丙○○部分）無罪。
巳○○其餘被訴妨害自由罪嫌部分（被害人庚○○部分）無罪。
    事  實
一、丁○○（綽號胖哥、白董、董仔、老大或大仔）前曾因違反
    槍砲彈藥刀械管制條例案件，經本院以89年度訴字第1104號
    判處有期徒刑1 年5 月，併科罰金新臺幣10萬元確定，於民
    國91年3 月12日假釋出監付保護管束，於91年8 月30日假釋
    期滿執行完畢；丑○○（綽號小邱）前曾因詐欺案件，經臺
    灣臺北地方法院以96年度簡字第958 號判處有期徒刑3 月，
    緩刑2 年，於96年4 月30日確定在案；巳○○（綽號小楊）
    前曾因違反麻醉藥品管理條例案件，經本院以83年度少訴字
    第61號判處有期徒刑3 年，緩刑5 年確定，復因違反毒品危
    害防制條例、偽造文書案件，經本院以89年度訴字第1245號
    、89年度板簡字第1474號、89年度易字第3282號分別判處有
    期徒刑7 月、6 月、3 月確定，並經本院裁定定應執行刑為
    有期徒刑1 年2 月，嗣經撤銷緩刑，並與前開數罪接續執行
    ，於90年1 月19日入監執行，於92年2 月12日假釋出監付保
    護管束，其後復因違反毒品危害防制條例案件，經本院以93
    年度易字第106 號、93年度訴字第1469號分別判處有期徒刑
    7 月、8 月，並經本院裁定定應執行刑為有期徒刑1 年2 月
    ，嗣經撤銷前案假釋，應執行殘刑有期徒刑2 年12日，並與
    前開數罪接續執行，再於96年4 月11日假釋出監付保護管束
    ，於96年6 月15日假釋縮刑期滿執行完畢。詎渠等猶不知悔
    改，復分別與壬○○（綽號大頭）、辰○○（綽號阿文）、
    天○○為下列犯行：
  (一)丁○○、壬○○共同基於乘他人急迫貸以金錢，而取得與原
    本顯不相當重利之犯意聯絡，自95年初起至96年底止，由丁○○出資，由丁○○本人或由壬○○出面，乘如附表所示之
    借款人因經濟拮据之急迫窘境，急需用錢之際，於附表所示
    之時間、地點，貸以如附表所示之借款人丙○○、己○○（
    起訴書誤載為何美麗）、辛○○○及寅○○，如附表所示之
    金錢，以附表所示計算利息之方式，向如附表所示之借款人
    收取如附表所示之利息，並採取利息先扣之方式，將如附表
    所示之借款金額扣除第1 期利息後，貸予如附表所示之借款
    人丙○○等人，且需提供如附表所示之物作為擔保，以此方
    式取得與原本顯不相當之重利。
  (二)緣丁○○之大陸籍同居女友卯○○之母癸○○於96年10月間
    遭人持偽造人民幣兌換新臺幣而被詐騙新臺幣（下同）6 萬
    元，於96年11月2 日13、14時許，癸○○在臺北市○○街15
    號內政部入出國及移民署（下簡稱移民署）前擺攤販售電話
    卡時，酉○○持偽造人民幣向癸○○詢以願否以新臺幣兌換
    人民幣4 比1 之比例兌換，癸○○因前遭詐騙，警覺酉○○
    可能係屬同一詐騙集團，遂向酉○○佯以身上現金不夠，待
    半小時後再來兌換，隨即以電話通知丁○○前來處理，丁○○遂率丑○○駕駛車號5D－2666號自小客車前去移民署與癸○○會合，於同日14時30分許，酉○○返回移民署前欲以偽
    造人民幣與癸○○兌換新臺幣時，丁○○、丑○○見狀，即
    上前查看人民幣之真偽，因發現鈔票號碼有部分重複確屬偽
    造，竟共同基於剝奪他人行動自由之犯意聯絡，質問酉○○
    為何詐騙癸○○，並對酉○○拳打腳踢而毆打酉○○（傷害
    部分未據告訴），復要求酉○○坐上上開自小客車一同前往
    址設臺北縣中和市○○街67號之臺南縣東山同鄉會館（下簡
    稱東山同鄉會館），商討賠償事宜，惟酉○○不肯上車，丁○○、丑○○遂以強暴方法將酉○○強拉上車，而將之載往
    東山同鄉會館，在抵達東山同鄉會館後，丁○○即要求酉○○賠償癸○○6 萬元，雖酉○○堅稱之前癸○○遭詐騙之事
    與其無關，丁○○仍要求酉○○需打電話向朋友籌錢處理，
    而以此等方式，共同剝奪酉○○之行動自由。嗣於同日18時
    30分許，適有臺北縣政府警察局中和分局國光派出所巡邏員
    警，行經東山同鄉會館前，因接獲報案酉○○持有偽造人民
    幣，並在酉○○身上起獲偽造之面額100 元人民幣36張，始
    將酉○○帶回國光派出所偵辦。
  (三)緣壬○○所有之自小客車於96年10月間遭戌○○酒後駕車撞
    及而受損，經丁○○出面協調需賠償壬○○車損約5 、6 萬
    元，惟戌○○遲未賠償且避不見面，丁○○、壬○○遂基於
    共同剝奪他人行動自由之犯意聯絡，商討在找到戌○○後，
    將之押回東山同鄉會館，處理賠償事宜，於96年12月13日12
    時許，壬○○獲知戌○○正在其位於臺北縣板橋市華江橋附
    近之住處，遂聯絡與渠等有共同犯意聯絡之巳○○、辰○○
    ，一同駕車前往戌○○之上開住處，欲將戌○○押回東山同
    鄉會館，商討賠償事宜，而於戌○○換裝時，壬○○為防止
    戌○○逃逸而抓住戌○○肩膀，戌○○誤以為壬○○欲行毆
    打，遂先行出拳毆打壬○○，壬○○、巳○○、辰○○見狀
    ，隨即共同出手毆打戌○○，並以強暴方法將戌○○強拉上
    壬○○所駕駛之自小客車，載往東山同鄉會館，在抵達東山
    同鄉會館後，壬○○復持球棒毆擊戌○○，使戌○○受有嘴
    角流血及身體多處流血之傷害（傷害部分未據告訴）。嗣壬○○通知丁○○前來東山同鄉會館，與戌○○談判賠償事宜
    ，並由丁○○於同日14時56分許，電話聯繫戌○○任職在臺
    北市政府警察局刑警大隊勤務中心之弟亥○○，要求亥○○
    擔任戌○○之保證人，嗣丁○○、壬○○與戌○○協商後以
    5 萬元達成和解，由戌○○將身上之7 千元先行償還壬○○
    ，其餘款項4 萬3 千元則同意分期償還，經於同日15時10分
    許，再次以電話聯繫其弟亥○○後，亥○○亦應允該和解方
    案並同意擔任保證人，丁○○等人始讓戌○○離去，而以此
    等方式，共同剝奪戌○○之行動自由。
  (四)緣丁○○於97年8 月間受王承德委託處理午○○與其父所積
    欠債務之清償問題，惟因午○○避不見面，丁○○遂基於剝
    奪他人行動自由之犯意，指示與之有共同犯意聯絡之巳○○
    ，將午○○找出並帶至東山同鄉會館，以協調債務清償問題
    ，巳○○遂率同與渠等有犯意聯絡之天○○、辰○○，於97
    年8 月19日下午，由天○○駕駛車號2407-KC 號自小客車搭
    載辰○○、巳○○，一同前往午○○之工作處所即址設臺北
    縣板橋市○○路○ 段250 號之食上日式燒烤店，欲將午○○
    帶同東山同鄉會館。於同日14時30分許，午○○將所騎乘之
    機車停放在臺北縣板橋市○○路○ 段240 巷口前，準備至上
    址上班時，巳○○、辰○○、天○○即上前要求午○○隨同
    至他處談事情，因午○○不從欲行逃逸，巳○○、辰○○、
    天○○即毆打並拉扯午○○，以強暴方式將午○○強拉至上
    開自小客車，其中辰○○扣住午○○脖子並將午○○雙腳抬
    上車，天○○則以電擊棒抵住午○○的肚子告以「如果你不
    跟我們走，我就電你」等語，終將午○○押進上開自小客車
    載往東山同鄉會館，途中天○○並持隨身背包毆打午○○一
    拳，致午○○右臉頰腫痛（傷害部分未據告訴），在抵達東
    山同鄉會館後，即由丁○○出面與午○○談判還款事宜，丁○○要求午○○於3 日內提出解決方案，並保持聯繫，午○○表示願每月攤還1 至2 萬元後，始獲離去，而以此等方式
    ，共同剝奪午○○之行動自由。
二、案經臺北市政府警察局刑事警察大隊、臺北縣政府警察局海
    山分局移送，暨臺灣板橋地方法院檢察署檢察官自動檢舉後
    偵查起訴。
    理  由
甲、程序方面：
一、按刑事訴訟之目的，首在發現真實，藉以維護社會安全，其
    手段則應合法純潔、公平公正，以保障人權；倘證據之取得
    係依法定程序，法院自應容許該項證據作為認定犯罪事實之
    依據。則實施刑事訴訟之公務員對被告或訴訟關係人施以通
    訊監察，如係依法定程序，而未有妨害憲法第十二條所保障
    人民秘密通訊自由之重大違法情事，自不應排除其證據能力
    。查本案卷附被告丁○○所使用之0000000000號、被告壬○○所使用之0000000000號、0000000000號、被告巳○○所使
    用之0000000000號行動電話，自96年12月10日起至97年1 月
    8 日止、97年9 月5 日起至97年10月4 日止，經臺灣板橋地
    方法院檢察署於96年12月10日核發96年子○榮閏監（續）字
    第724 號、於97年9 月4 日核發97年聲監字第823 號通訊監
    察書（見偵字第31260 號卷一第194 頁至197 頁）監聽，有
    卷附通訊監察書可證，上開監聽行為既為警方於偵查中經檢
    察官核發通訊監察書所為，應屬合法，其監聽錄音自有證據
    能力。又警方將合法通訊監察所得，轉譯為文字之採證之程
    序本屬合法，該通訊監察譯文應具有證據能力。
二、又按被告以外之人於審判外之言詞或書面陳述，除法律有規
    定者外，不得作為證據；又被告以外之人於偵查中向檢察官
    所為之陳述，除顯有不可信之情況者外，得為證據；再被告
    以外之人於審判中有所在不明而無法傳喚或傳喚不到者，其
    於檢察事務官、司法警察官或司法警察調查中所為之陳述，
    經證明具有可信之特別情況，且為證明犯罪事實之存否所必
    要者，得為證據；再被告以外之人於司法警察官或司法警察
    調查中所為之陳述，與審判中不符時，其先前之陳述具有較
    可信之特別情況，且為證明犯罪事實存否所必要者，得為證
    據，刑事訴訟法第刑事訴訟法第159 條第1 項、第159 條之
    1 第2 項、第159 條之3 第3 款、第159 條2 分別定有明文
    。查被告丁○○、壬○○之辯護人均爭執證人A1在警詢時證
    述之證據能力。而關於證人A1之身分何以保密，檢察官並未
    提出依據所在，又縱使揭示證人A1之真實身分，然觀諸證人
    A1 在 警詢時證述之記載方式，既非屬就己身親見親聞之事
    為證述，尚難認具可信性，是證人A1在警詢時之證述自不具
    有證據能力。又被告丁○○之辯護人雖另爭執證人寅○○、
    己○○、丙○○、酉○○、午○○在警詢時、偵查中之證述
    無證據能力，另被告壬○○之辯護人亦爭執證人丙○○在警
    詢時之證述無證據能力。惟證人己○○、丙○○業經在本院
    審理時結證在卷，且與渠二人在警詢時之證述大致相符，是
    渠二人在警詢時之證述自具有證據能力；又證人寅○○、午
    ○○在本院審理時因所在不明而傳喚、拘提未到，然渠等在
    警詢時之證述既與扣案帳單及證人戊○○之證述內容相符，
    既經證明具有可信之特別狀況，且為證明犯罪事實之存否所
    必要，依刑事訴訟法第159 條之3 第3 款之規定，自亦具有
    證據能力；。再證人酉○○在警詢時之證述，雖係審判外之
    陳述，惟因其警詢時、偵查中之陳述與審判中之證述情節有
    所不符，而其於警詢時、偵查中之供述情節，乃出於自由意
    志下，在案發不久後所為，外界較無時間介入或干擾，亦無
    不當取供之情形，復與證人癸○○之部分證述互核相符，是
    其於警詢時之證述，自屬具有較可信之特別狀況，亦為證明
    被告丁○○等人犯罪事實存否所必要之證據，故依上揭規定
    ，應認有證據能力。至證人己○○、酉○○在偵查中之證述
    ，當事人均未曾提及檢察官在偵查時有不法取供之情形；反
    對該項供述得具有證據能力之被告及辯護人亦未釋明前開供
    述有顯不可信之情況，是渠等於偵查中之證言自亦均具有證
    據能力。
乙、實體方面：
壹、有罪部分：
一、被告丁○○、壬○○所涉事實一、(一)所述重利犯行部分：
  (一)訊據被告丁○○在本院審理時矢口否認有何重利犯行，被告
    壬○○在本院審理時則坦承對於己○○、寅○○涉有重利犯
    行，惟矢口否認對於丙○○、辛○○○涉有重利犯行，被告
    丁○○辯稱：伊有借錢給丙○○、己○○，但伊不認識寅○○、辛○○○，也沒有借錢給該2 人。丙○○95年跟伊借15
    萬元，分別借7 萬元、8 萬元，8 萬元是他弟弟欠伊的，丙○○說他要一起負責，丙○○是在銀行上班，他說如果伊幫
    他弟弟處理，他弟弟退休後可以多領50萬元，他會包紅包給
    伊，後來他弟弟退休人就不見了，伊找丙○○，他說他要負
    責。丙○○借7 萬元有先扣一筆款項，但那是因為丙○○自
    己說他弟弟欠伊錢太久了，主動要給伊的，但是多少錢伊忘
    記了（嗣於98年11月4 日審理期日稱實付6 萬元）。丙○○
    有時候3 個月還5 千元，我們並沒有談到利息怎麼算，都隨
    便他，他都只有分期還本金部分。己○○是說他先生要賽鴿
    ，跟伊借10 萬 元，但時間伊忘記了，伊跟己○○是好朋友
    ，我們認識快5 年，沒有算利息云云；另被告壬○○則辯稱
    ：伊於96年3 、4 月借10萬元予己○○，利息是10天2 萬元
    ，後來他只交了2 、3 次，就改成只還本金，又伊沒有借款
    給丙○○，也沒有和丁○○一起經營貸放款項的業務，都是
    伊自己一個人在放款，伊錢不夠的時候是會開口跟丁○○借
    ；而辛○○○有跟伊借過3 次款，每次借款1 萬元，都是預
    扣1 千元，實拿9 千元，只有第一次有簽本票及附身分證影
    本，大部分借10天、20天就還錢，所以伊承認有借款，但否
    認有重利云云。
  (二)然查，證人丙○○在警詢時證稱：伊於95年2 、3 月間經由
    胞弟介紹，在臺北縣中和市○○街67號「臺南縣東山鄉同鄉
    會」內，向丁○○借款7 萬元，利息先扣7 千元，實拿6萬
    3 千元，利息10天為1 期需繳7 千元，伊已繳交3 期利息共
    計2 萬1 千元，月息約計30分利。丁○○即是地下錢莊老闆
    ，並由壬○○出面向伊催繳利息收取款項，伊向丁○○借款
    時，有簽立面額7 萬元之本票及交付身份證影本等語；在本
    院審理時並具結證稱：伊於95年2 、3 月間有向丁○○借7
    萬元，預扣7 千元，實拿6 萬3 千元，利息是每10日1 期，
    每期7 千元，伊有簽立本票，但實際上伊沒有這樣付，中間
    伊有錢就會拿5 千或1 萬元給他，期間約2 年，第2 、3 次
    利息伊都是拿現金給丁○○跟壬○○，好像有用匯款或轉帳
    1 次等語。另證人辛○○○在警詢時證稱：伊是於96年3 月
    中旬在臺北縣板橋市○○路213 巷口，向壬○○借貸1 萬元
    （扣除利息實拿9000元），10天為一期，利息1000元（月息
    為30％）。伊借款時有交付身分證影本及簽立面額2 萬元本
    票，伊向壬○○借款約3 至4 次，每次都借1 萬元，每次都
    借約2 個月，伊就會趕快還清。每次10天到期，伊就主動打
    電話給壬○○叫他來拿利息的等語，嗣在本院審理時並具結
    證稱：伊於96年3 月中旬有向壬○○借1 萬元，利息一個月
    1 千元，伊共向他借3 次，每次都是1 萬元，有先預扣10天
    1 期利息1 千元，但後來都沒有拿利息，因為壬○○知道伊
    辛苦，所以沒有拿伊利息，而伊未到1 個月，就會趕快還錢
    ，伊並不知道大頭放款的資金來源，伊因周轉不靈所以才借
    錢，因伊先生作水泥工，有時有工作，有時沒有工作，伊是
    借來作為生活費的等語。又證人寅○○在警詢時證稱：伊是
    於96年10月中旬，在臺北縣板橋市○○路○ 段愛買購物中心
    旁，向綽號「大頭」的男子（即被告壬○○）借錢的。伊是
    經朋友介紹認識「大頭」，伊打電話給「大頭」，他就跟伊
    約在臺北縣板橋市○○路○ 段愛買購物中心旁，借伊3 萬元
    ，伊實拿2 萬7 千元，10天為1 期，利息3 千元（月息為30
    ﹪）。伊借錢時有交付身分證影本及簽立3 張面額2 萬元的
    本票，總共6 萬元，因為規定借1 萬元就要簽2 萬元本票給
    他。伊向「大頭」借錢約10個月，共還多少利息伊忘記了，
    但伊已還清了，還清日期伊忘記了。都是「大頭」打電話給
    伊約地點見面後，才來拿利息的。因為伊都有準時還錢，所
    以沒有被他們恐嚇過。只有「大頭」來向伊催討借款等語（
    見偵字第31260 號卷二第25頁以下）。再證人己○○在警詢
    時證稱：伊於96年3 、4 月間，陸續向壬○○借錢，是他將
    錢送到伊家裡給伊的，伊係經朋友邱文淵介紹壬○○並給伊
    電話才認識的。伊第一次是96年3 月向壬○○借3 萬元，後
    來又陸續借款共計20萬元，於97年2 月間才全部還清。伊向
    壬○○借款，利息是一個月30分利，就是借3 萬元實拿2 萬
    7 千元，10天為1 期利息3 千元。借款時伊有質押身分證影
    本及簽立本票等語（見偵字第31260 號卷一第118 頁以下）
    ，嗣在偵查中並具結證稱：伊於96年3 、4 月間，曾向地下
    錢莊綽號「大頭」的人（即被告壬○○）借錢，是伊朋友邱
    文淵介紹伊去向「大頭」借錢的。伊總共跟「大頭」借20萬
    元，利息是10分，10天1 期，20萬利息就是10天2 萬元，後
    來因伊還款準時，且借期不長，有算伊便宜一點，減為7 分
    ，即20萬元利息10天1 萬4 千元，後來伊還5 、6 個月才還
    完20萬元，伊忘記一共還了多少利息，反正就是10天算1 次
    利息。伊借錢時有開立本票及留身分證影本給「大頭」等語
    （見偵字第31260 號卷二第6 頁），至在本院審理時雖證稱
    ：伊於3 、4 年前有向丁○○、壬○○借過錢，詳細年度伊
    忘記了，伊剛開始向丁○○借10萬元，沒有算利息，伊是分
    期還他，之後透過丁○○認識壬○○，因伊有還丁○○錢，
    由壬○○來收錢，伊與壬○○聊天說伊現在欠錢，請他幫忙
    ，壬○○說他願意借伊錢，但是不要告訴丁○○，伊向壬○○借10 萬 元，利息10分，10天1 期，每期1 萬元利息，伊
    不記得付了幾期利息，伊就跟壬○○說伊沒有能力償還，伊
    就分期還錢給壬○○。伊到底是跟壬○○借10萬元或20萬元
    及有無簽本票，伊現在忘記了，但一定都會先扣1 期利息。
    伊係因需要用錢才借錢的，那時伊欠人家錢很多筆，有賽鴿
    需要錢，生意上也周轉不靈，伊現在忘記為何原因要調錢。
    伊不知道壬○○借錢給伊的資金來源，壬○○跟伊說他跟朋
    友借來借給伊等語，惟證人己○○既不否認確實有向被告壬○○借款10萬元或20萬元，僅稱因時日已久忘記數額多寡，
    則其警詢時及偵查中距借款時間較近，所述應屬真實，堪認
    證人己○○確實有向被告壬○○借款20萬元，並以10天1 期
    ，每期2 萬元計算利息，至證人己○○與丁○○究有無另筆
    10萬元之債務實與本案無涉，附此敘明。綜上觀之，依上開
    借款人與被告丁○○、壬○○間所約定之利息換算年利率結
    果，遠超過法定最高週年利率20％及當鋪業法定最高週年利
    率48％（參當鋪業法第11條規定），衡之民間一般之借款利
    率、金融市場利率等客觀標準，其所收取之利息實與本金顯
    不相當，且被告丁○○、壬○○在借款當時既已預扣第1 期
    之利息，縱上開借款人嗣後未依約定支付利息，然並不影響
    被告丁○○、壬○○已有向上開借款人所收取與本金顯不相
    當之利息之認定。再者，被害人丙○○、己○○、寅○○、
    辛○○○願負擔較銀行、民間當鋪借款利率高出甚多之利息
    而向被告丁○○、壬○○借款，足認渠等急需款項之情為真
    ，是本件以重利向被告丁○○、壬○○借款之被害人丙○○
    、己○○、寅○○、辛○○○均係出於急迫，不得已始向被
    告丁○○、壬○○借款周轉，已無疑義。
  (三)復按共同正犯之成立，祇須具有犯意之聯絡，行為之分擔，
    既不問犯罪動機起於何人，亦不必每一階段犯行，均經參與
    ，最高法院34年上字第862 號判例要旨可資參照。查被告丁○○在警詢時供稱：伊有從事地下放款業務，但對外都是壬○○在放款，伊屬於金主等語（見偵字第31260 號卷一第27
    頁）；嗣在偵查中並供稱：壬○○當時跟伊借錢去放款時，
    有說好康要分伊，但是後來壬○○說他車款沒繳、欠錢等等
    的原因，就都沒有分伊錢。壬○○一共向伊借了5 、6 萬去
    放款等語（見偵字第31260 號卷二第89頁）；其後在偵查中
    復供稱：丙○○是欠我們地下錢莊的錢，伊是借錢給壬○○
    從事地下錢莊，伊自己也有股份，壬○○當初跟伊講說要伊
    借錢給他，他會幫我賺錢。伊約借給壬○○6 、70萬元。伊
    與壬○○之拆帳方式是一人一半，但伊約3 、4 個月就不敢
    做了等語（見他字第5884號卷第17頁）。經核與被告壬○○
    在警詢時供稱：伊借給辛○○○和別人的錢，都是伊跟丁○○借的。當時伊有說伊放錢出去賺的利息要分一半給丁○○
    ，但是後來伊都沒有給丁○○。伊從96年年初開始對外放款
    ，大約放到96年底，總共放款約20、30萬元，利息約賺了15
    萬元，但伊賺的錢沒有分給丁○○等語（見偵字第31260 號
    卷二第89頁）之情節相符。至被告壬○○在本院審理時雖稱
    ：丁○○借款給伊時，有跟伊說如果伊拿去放重利的話，要
    一人一半，伊說好，但除了己○○外，伊借款予辛○○○、
    寅○○部分，並沒有告訴丁○○云云，惟訊之被告壬○○並
    不否認為警在被告丁○○處所扣得之帳單1 張（見偵字第
    31260 號卷一第248 頁），係屬其影印交予被告丁○○之放
    款資料，而觀諸其上確有記載借款人陳秀英（即辛○○○）
    、寅○○，是被告壬○○前開供述，顯係迴護被告丁○○之
    詞，不足採信，則被告丁○○提供資金予被告壬○○時既知
    悉用途何在，雙方並有約定利益分配方式，縱事後被告壬○○未依約支付被告丁○○應得之利益，仍不影響渠等間就重
    利犯行確實存有犯意聯絡及行為分擔，自屬共同正犯，而關
    於被告丁○○借款予丙○○部分，既係由被告壬○○出面收
    取利息，顯見渠2 人間亦有犯意聯絡及行為分擔。從而，被
    告丁○○、壬○○前開辯解，顯係事後避就卸責之詞，委不
    足採。
  (四)從而，本件事證明確，被告丁○○、壬○○所為如事實欄一
    、(一)之重利犯行堪以認定，應予依法論科。
二、被告丁○○、丑○○所涉事實一、(二)所述妨害自由犯行部分
    ：
  (一)訊據被告丁○○、丑○○在本院審理時均矢口否認涉有事實
    欄一、(二)所述之妨害自由犯行，被告丁○○辯稱：伊和丑○○在移民署前有毆打酉○○，並把他強拉上車，但伊先前有
    跟國光派出所所長劉文偉報案，酉○○他們是有三個人，兩
    個人看到我們在打酉○○，可能以為我們是警察就跑掉了。
    在車上時酉○○的同夥有打電話給酉○○，酉○○把電話給
    我們聽，他們問我們是不是警察，說要來跟我們處理，伊想
    說還有兩個，等兩個出來後再一起叫派出所來抓，我們就直
    接去東山同鄉會館，後來到了東山同鄉會館後，酉○○的同
    夥有一直聯絡，後來等了約半小時，他的兩個同夥都沒來，
    後來國光派出所的人就來了，伊把人帶到東山同鄉會館時，
    有通知國光派出所的總務「阿泉」。後來是國光派出所的人
    把酉○○帶走的，癸○○並沒有到東山同鄉會館，他是後來
    去派出所作筆錄云云；被告丑○○辯稱：在移民署前，伊是
    有和酉○○推扯，有把他強押上車，我們是要把他帶到派出
    所，在車上時，他的同夥有打電話來叫我們不要把他送到警
    察局，丁○○心很軟，所以我們才把他載到東山同鄉會館，
    他在東山同鄉會館可以自由離去，但我們已經報警了云云。
  (二)然查，證人即被害人酉○○在偵查中具結證稱：伊於96年11
    月2 日下午1、2點，在臺北市○○區○○街15號移民署前，
    癸○○要跟伊換人民幣，要伊晚一點到移民署前與她會合，
    伊約2 點半到3 點到移民署前，癸○○的朋友丁○○、丑○○就駕駛一輛黑色的賓士車（車號5D-2666 號）過來，丁○○下車後發現人民幣是假的，就叫伊跟他們去中和市東山同
    鄉會會館談一談，丁○○說伊騙他女朋友錢，因為伊想說伊
    沒有騙他，就不願意去，丁○○和丑○○就動手打伊，兩人
    各踢伊一腳，後來他們就把伊拉上車載到東山鄉同鄉會館，
    到了會館後，丁○○就跟伊講癸○○被人用假人民幣騙，丁○○以為伊與騙癸○○的人認識，要伊賠6 萬元，伊說不是
    伊騙的，伊有說伊要離開，但丁○○說要等癸○○來確認之
    後才能讓伊離開，因為要等癸○○到場，所以在現場等了2
    小時，後來伊朋友有打電話給管區員警，員警先來，癸○○
    才隨後到場等語（見偵字第31260號卷二第4頁至第6頁）。
    而關於被害人酉○○遭被告丁○○、丑○○強押上丑○○所
    駕駛之車號5D-2666 號自小客車一節，經核與證人癸○○在
    本院審理時證稱：酉○○於96年11月2 日在移民署前有問伊
    要不要用台幣以4 比1 換人民幣，因他後面還有2 、3 個人
    ，那2 、3 人就是之前騙伊的人，所以伊叫酉○○半個小時
    再過來，伊有先報警，但警察不受理，伊就打電話給丁○○
    ，我們是朋友關係，伊跟丁○○說前次伊被人騙了6 萬元，
    而上次騙伊的人可能今天要過來，伊就請丁○○等一下過來
    ，而丁○○就跟丑○○一起過來，伊當時還留在現場，伊沒
    有走開。酉○○過來時，伊與丁○○、丑○○都在場，酉○○過來時，就把人民幣拿出來，伊就跟丁○○、丑○○說那
    個人已經過來了，丑○○在移民署前拿了很多傳單，就用傳
    單打酉○○的頭，丑○○叫酉○○上車，酉○○不上車，丑
    ○○說你上次給大姐騙了6 萬元，你們是一夥的，把錢還給
    大姐，酉○○不上車，丑○○、丁○○就推酉○○上車，因
    為酉○○不主動上車，因為在移民署前，丁○○、丑○○有
    叫酉○○把錢拿出來，但是酉○○不承認，丁○○、丑○○
    就跟酉○○說你不承認就上車到我們那邊講，伊沒有一起上
    車，伊在那裡繼續做生意，後來的事情，伊就不清楚了。丁○○之前有說過，若酉○○不承認要把他送警察局等語之情
    節相符。參以被告丁○○、丑○○自警詢時、偵查中迄本院
    審理時均坦承確有在臺北市○○街15號移民署前強押被害人
    酉○○上車後，帶往址設臺北縣中和市○○街67號之東山同
    鄉會館等情，是證人酉○○在本院審理時翻異前詞，改證稱
    ：伊於96年11月2 日在台北市○○區○○街移民署前，因遭
    到丁○○、丑○○誤會而被毆打，就是一個用手、一個用腳
    ，隨意的踢伊、打伊，沒有造成傷害，伊為了要澄清事實
    才會跟他們去東山同鄉會館，當初伊不想去，伊想說小事，
    講一講就好，但為了澄清事實才去，伊在那兒待了兩個小時
    ，我們聊了一下，又沒有冤仇，是誤打誤撞，伊可以自由離
    去，他們還請伊喝茶云云，顯係事後迴護被告丁○○、丑○○之詞，委不足採。
  (三)至被告丁○○、丑○○雖為前開辯解，然按無偵查犯罪權限
    之人逮捕現行犯者，應即送交檢察官、司法警察官或司法警
    察，刑事訴訟法第92條第1 項定有明文。查被害人酉○○固
    於96年11月2 日18時30分許，在臺北縣中和市○○街67號因
    持有面額100 元人民幣共計36張為臺北縣政府警察局中和分
    局國光派出所員警查獲而移送偵辦，嗣經臺灣桃園地方法院
    檢察署於97年5 月28日以97年度偵字第2801號案件認酉○○
    涉犯刑法第201 條第2 項後段之意圖供行使之用而收集偽造
    有價證券罪，而為緩起訴處分在案，業經本院調閱上開案卷
    查閱屬實。惟酉○○於96年11月2 日14時許，在臺北市○○
    街15號前，持偽造人民幣與癸○○兌換時，被告丁○○、丑
    ○○固得以現行犯加以逮捕，然在逮捕後，既無任何事實上
    之障礙，自應即時通知警方到場或送交最近之警察局處理，
    何需遠送至臺北縣政府警察局中和分局國光派出所，況案發
    地點係在內政部入出國及移民署前，該處屬公務機關，均有
    駐衛警在場，被告丁○○、丑○○應可立即將酉○○送交警
    方處理，然渠二人竟係逕將被害人酉○○押上車，並載往臺
    北縣中和市○○街67號，顯已逾逮捕現行犯之必要程度，而
    屬剝奪酉○○行動自由之非法行為。又被告丁○○、丑○○
    將被害人酉○○強押至上開處所後，與酉○○談判賠償6 萬
    元事宜，而被害人酉○○在偵查中雖證稱：伊在該處有說伊
    要離開，但丁○○說要等癸○○來確認之後才能讓伊離開等
    語，然此係於妨害自由行為繼續中，仍應視為係屬剝奪行動
    自由之部分行為，仍為包括的一個實行行為之繼續，祇應論
    以單純一罪，附此敘明。從而，被告丁○○、丑○○前開辯
    解，顯係事後避就卸責之詞，委不足採。
  (四)綜上所述，被告丁○○、丑○○所為如事實欄一、(二)之妨害
    自由犯行均堪以認定，應予依法論科。
三、被告丁○○、壬○○、巳○○、辰○○所涉事實一、(三)所述
    妨害自由犯行部分：
  (一)訊據被告壬○○、巳○○、辰○○在本院最後審理期日，對
    於所涉事實欄一、(三)之妨害自由犯行均坦承不諱；另訊據被
    告丁○○在本院審理時則矢口否認涉有事實欄一、(三)所述之
    妨害自由犯行，辯稱：壬○○是把戌○○帶到東山同鄉會館
    才打電話跟伊說，他們之前要去找他伊都不知道，壬○○因
    為跟戌○○怎麼談，他都不理他，所以才叫伊過去，伊過去
    是有跟戌○○說撞壞人家車子要處理，是他自己打電話給他
    弟弟，壬○○先前有把車子的修理單送給戌○○，那是他們
    自己談的，伊沒有看過單據。戌○○的弟弟在電話中叫我們
    讓戌○○分期付款到月底，如果月底戌○○沒還，他會處理
    ，我們在談的時候，戌○○也沒有說他要走云云。
  (二)然查，證人亥○○在本院審理時證稱：於96年12月13日戌○○剛被帶走時，我哥哥的女友有打電話跟伊說伊哥哥被打、
    被押走，伊知道是酒醉駕駛的事情後，伊就不管他，叫他自
    己處理，當天下午有人打電話給伊，情形就如監聽譯文中之
    通話紀錄內容，當時戌○○有跟伊說他被他們押走，伊知道
    戌○○喝醉酒駕車撞壞別人的車子，他們談了理賠的金額，
    戌○○無法支付，躲避後被他們找到等語。參以依卷附被告
    丁○○（0000000000號行動電話持用人）與被告壬○○（00
    00000000號行動電話持用人）及被害人戌○○於96年12月13
    日12時45分之通話內容（壬○○：「大ㄟ」，戌○○抓到公
    司了。丁○○：誰呀？壬○○：「大ㄟ」，把我撞車的人抓
    到公司了。丁○○：你跟誰去的？壬○○：楊仔（即巳○○
    ）、阿文（即辰○○）。丁○○：他們現在要怎麼處理？壬○○：說要打電話叫他弟弟過來。丁○○：你叫他聽。丁○○：幹00，你很白目。戌○○：不是白目呀，是沒錢啦！拜
    託「滷蛋」跟你說一下讓我周轉。丁○○：你叫誰跟我講？
    戌○○：「滷蛋」ㄟ，拜五我有打電話給「滷蛋」。丁○○
    ：那你叫「滷蛋」過來。戌○○：這樣喔，但我沒有他的電
    話。丁○○：電話都沒有。戌○○：我真的沒錢，不是在閃
    你們。丁○○：用在抓你的時間就不只那些錢。戌○○：我
    真的沒錢，10號房租前幾天才給。【參見偵字第31260 號卷
    一第213 頁】）、及被告丁○○與被告壬○○於96年12月13
    日12時45分之通話內容（壬○○：剛剛我在他家打他時，他
    有回手，眼鏡掉下，嘴角流血。丁○○：嗯。壬○○：我硬
    把他拖到車上，硬把他帶到公司，當時我抓狂了，我把他打
    個半死。丁○○：臉有沒有關係？壬○○：在現場我要帶他
    走他不要，我從頭打一下，他回手我也跌倒，「楊仔」就過
    來把他押到地上，死也不上車，我們硬把他拖上車，他「鬥
    陣」在喊救人並報警，我們車子開了就走，回到公司我還是
    忍不住把他打個半死。【參見偵字第31260 號卷一第215 頁
    】）、暨被告丁○○、被害人戌○○與證人亥○○於96年12
    月13日14時56分之通話內容（丁○○：你那個亥○○呦？亥
    ○○：是。丁○○：厚，你等一下，你大仔要跟你講一下話
    ，你大哥，喂？亥○○：喂。丁○○：你等一下喔。．．
    ．戌○○：喔，現在我被押來他們這裡呢。亥○○：什麼東
    西？戌○○：現在和他們在這裡呢，就給人撞到車禍那個，
    阿沒給人處理阿。亥○○：對阿，你就講不聽呀！阿要喝酒
    再惹事情，誰有辦法幫你處理這呢？．．．亥○○：你要怎
    麼處理，你要跟人家講呀，你自己在那裡「ㄆㄧㄚˇ」，一
    直講不聽，每天在那裡喝，在那裡顛，對不對，你自己在那
    裡快樂，麻煩再給人家處理，人家也要有辦法給你處理阿。
    戌○○：現在就是弄不好，才會說。．．．丁○○：喔，我
    想說你要來接，我今天要說的就是說，沒關係，他要怎樣跟
    我們說，原則上我可以答應他。亥○○：嗯。丁○○：但是
    我要他找一個保人這樣而已。亥○○：嗯、嗯、嗯。丁○○
    ：你說你作他弟弟的如果你不幫他保，我可能現在說叫我放
    他回去，這我做不到。亥○○：我跟你說喔。丁○○：嗯。
    亥○○：現在是這樣啦，原則上你看他要怎樣說，你先讓他
    和你們說啦。丁○○：嘿嘿嘿。亥○○：因為說實在的這也
    沒多少錢啦，最主要。丁○○：這是心情問題，我覺得我這
    樣追我很累耶，你知道嗎？亥○○：對阿、對阿。丁○○：
    你沒想說我現在追到你還不理我，跑到讓我抓到，我一天就
    不會放過你。．．．【參見本院98年12月17日勘驗筆錄】）
    ，經核亦與被告壬○○在警詢時及偵查中供述情節相符，是
    堪認被告壬○○、巳○○、辰○○應與事實相符。
  (三)至被告丁○○雖為前開辯稱，惟按共同正犯之成立，祇須具
    有犯意之聯絡，行為之分擔，既不問犯罪動機起於何人，亦
    不必每一階段犯行，均經參與，最高法院34年上字第862 號
    判例要旨可資參照；再按，共同實施犯罪行為之人，在合同
    意思範圍以內，各自分擔犯罪行為之一部，相互利用他人之
    行為，以達其犯罪之目的者，即應對於全部所發生之結果，
    共同負責；共同正犯間非僅就其自己實施之行為負其責任，
    並在犯意聯絡之範圍內，對於其他共同正犯所實施之行為，
    亦應共同負責，最高法院32年上字第1905號判例亦資參照。
    查參諸前開通訊監察譯文內容，顯見被告丁○○對於被告壬○○、巳○○、辰○○前去被害人戌○○住所將之強押至址
    設臺北縣中和市○○街67號臺南縣東山鄉同鄉會館，以談判
    賠償事宜，渠等於事前早有謀議，而被告丁○○在被告壬○○、巳○○、辰○○將被害人戌○○強押至上開處所後，於
    妨害自由行為繼續中，要求戌○○找其弟亥○○為其作保，
    並對亥○○稱「你說你作他弟弟的如果你不幫他保，我可能
    現在說叫我放他回去，這我做不到」等語，仍應視為係屬剝
    奪行動自由之部分行為，自屬包含於妨害戌○○行動自由之
    同一意念之中，仍為包括的一個實行行為之繼續，祇應論以
    單純一罪。
  (四)綜上所述，被告丁○○、壬○○、巳○○、辰○○所為如事
    實欄一、(三)之妨害自由犯行均堪以認定，應予依法論科。
四、被告丁○○、巳○○、辰○○、天○○所涉事實欄一、(四)所
    述妨害自由犯行部分：
  (一)訊據被告巳○○、辰○○、天○○在本院最後審理期日，對
    於所涉事實欄一、(四)之妨害自由犯行均坦承不諱，惟被告巳
    ○○辯稱：伊有問天○○，天○○說他不是拿電擊棒，只是
    拿手機云云，另被告天○○亦辯稱：伊只是拿手機抵住午○○之肚子，並未拿電擊棒云云；另訊據被告丁○○在本院審
    理時則矢口否認涉有事實欄一、(四)所述之妨害自由犯行，辯
    稱：伊是有叫巳○○去找午○○，我們先前就有跟午○○聯
    絡過，伊是因為王承德拜託伊處理債務，他們把午○○帶到
    東山同鄉會館的過程伊不知道，伊到場時看到午○○的胸口
    衣服有破，我們先前都有電話聯絡，因為伊知道他老婆快生
    了，伊到場第一句話就問他，他老婆知不知道他來這邊，他
    說知道，伊就叫他先打電話給他老婆說他在這邊泡茶。伊叫
    午○○多少要還人家一點，他和王承德是好朋友，他說他一
    個月只能還1 、2 萬元，伊說他有誠意還就好了，先前在午
    ○○公司附近的超商門口有談過一次，他說他在上班沒辦法
    ，要過幾天才來談，後來他就不接電話，伊才叫巳○○去找
    他，他要走的時候，還叫伊載他回去，讓伊知道他家住在哪
    裡，但伊說不想知道他住在哪裡，就拿錢讓他坐計程車回去
    ，伊有問他為什麼衣服會破，他有說是跟巳○○他們拉的，
    在談的過程中，午○○也沒有說他要走，伊如果真的是要強
    制留他，他沒有拿錢來，伊怎麼可能放他走云云。
  (二)然查，如事實欄一、(四)所述之事實，業據證人即被害人午○○在警詢時證稱：伊於97年8 月19日14時30分許，在板橋市
    ○○路○ 段240 巷口，停好機車準備上班時，有5 名不明人
    士走過來表示要找個地方跟伊談一下，伊表示不要後，其中
    一人就叫另外兩人強押伊上車，當時伊有說伊不要上車。伊
    試圖逃跑時，5 名不明人士中的一人有扣住伊脖子，另外2
    人分別抬起伊雙腳，抬腳的其中一個還有用電擊棒電伊肚子
    右側。因為伊遭電擊後無法使力，所以隨即遭他們抬上車，
    其中一人在車上徒手從伊右臉頰揮了一拳（致伊右臉頰腫痛
    ），就強押伊到板橋市○○街某處，揮拳的那名男子又拿起
    隨身的背包朝伊的頭部打了一下，伊可以指認車號2407 -KC
    號車主就是揮拳及用背包打伊的人，後來約等了半小時，來
    了一名男子（強押伊的人都稱他大哥）向伊表示，王承德委
    託他處理這筆債務，支票也在他那裡，這只是債務糾紛，看
    伊要怎麼處理，他給伊3 天時間，他會叫人來找伊，如果他
    打電話給伊，電話要接，之後就叫一部計程車送伊回去，而
    伊父親在4 、5 年前的確有欠王承德會錢約4 、500 萬元，
    伊在這幾年間已經還約100 多萬元，在2 年前開了好幾張支
    票（約280 萬元）給王承德，後來只有100 多萬兌現，所以
    王承德委託他們處理債務等語。經核與證人戊○○在本院審
    理時證稱：97年8 月19日下午2 時30分伊騎機車至所任職之
    食上日式燒烤店門口要上班時，剛到門口，就看到午○○與
    多名人士在旁邊講話，伊就去停機車，轉頭時，看到午○○
    用跑的，被幾名人士抓下來，伊不記得有多少人，然後伊就
    聽到午○○喊伊的名字，喊救命，伊就過去他們開來車子那
    裡，伊跟一個身材微胖的講有什麼事情好好說，那個人回答
    伊說他爸爸欠錢，不要管，他說他要把人帶走，後來他們硬
    抓住午○○，把午○○硬扯到車邊，午○○被兩個人一人押
    一隻手，另外一個人把午○○的頭按進車子後座，後來就被
    帶走了，午○○在被押進車子前，有一直掙扎呼救等語；其
    在警詢時並證稱：伊把車停好時，就聽到店長午○○在喊伊
    的名字並且跟伊喊救命，伊就看到店長被那4 名男子毆打並
    拉扯，還有一個是站在車子旁邊沒有動手，伊當時有看到那
    4 個打伊老闆的其中一個有拿類似警棍（黑色鐵製）的東西
    毆打他，當時伊就過去跟站在車子旁邊那個人說「不要這樣
    子，有什麼事好好說」，但是對方還是把我們店長硬拉上車
    後帶走，伊當時有記到對方車號是「2407-KC 」、白色喜美
    的車子，然後伊就打電話報警。我們店長午○○被帶走的原
    因，對方是說我們店長欠債，詳細情況伊不清楚等語；另證
    人王承德在警詢時證稱：午○○的父親倒會欠伊約7 、800
    萬元，午○○的父親請午○○開支票給伊；96年年中午○○
    說要做生意，又向伊借30萬元。伊有委託白先生幫我處理債
    務，也有簽委託書給白先生，但伊沒有允許或教唆白先生使
    用暴力方式幫伊討債等語。參以被告丁○○在警詢時供稱：
    伊有叫巳○○去找午○○，請午○○過來與伊見面協商債務
    問題，伊與午○○碰面地點是在中和市○○街67號1 樓，現
    場有沒有人毆打午○○，伊不清楚，但伊有看到午○○衣領
    有破損，伊要午○○找他父親出來還債，後來伊就放他走了
    ，伊到東山鄉同鄉會館時，辰○○、巳○○及巳○○的堂弟
    都有在場等語，另被告丁○○在偵查中並稱：伊有叫巳○○
    與蘇俊雄去押午○○到東山鄉同鄉會會館去討債，當時伊是
    叫巳○○把午○○帶到東山鄉同鄉會會館，午○○是欠我朋
    友廚藝工會理事長顏英忠的朋友王承德（筆錄誤載為王文德
    ）3 、40萬元，午○○的爸爸也欠王文德2 百多萬，王文德
    要伊幫他處理，王承德叫伊好好跟他談，起先伊跟他談，但
    是他掛電話不跟伊說，所以伊就叫巳○○把午○○帶到東山
    鄉同鄉會會館來談一談，過了3 、4 天，巳○○跟蘇俊雄去
    帶午○○到東山鄉同鄉會會館，巳○○到了以後，就打電話
    跟伊說他把午○○帶到東山鄉同鄉會會館，我到之後，就叫
    午○○打電話跟他老婆說，他人在我這邊沒有事，午○○就
    跟我說可否一個月讓他分期一個月還1 、2 萬，伊就說好就
    讓他回去。伊到東山鄉同鄉會會館時，午○○衣服衣領好像
    有被拉破一個小洞，但伊在現場沒有打他，且伊在現場也沒
    有看到有人打他等語。
  (三)至被告巳○○、天○○雖辯稱天○○在案發當時並未手持電
    擊棒云云，然觀諸被告丁○○（0000000000號行動電話持有
    人）被告巳○○（0000000000號行動電話持有人）於97年9
    月21日23時11分之通話內容（巳○○：「大仔」，這個「順
    啊」（即午○○）說等一下海山分局叫他過去一下。丁○○
    ：嗯，過去也是要去啊！巳○○：就是他老闆會帶他去啦！
    丁○○：你等一下打給他說，那天最主要是那支「電擊棒」
    ，就說他也不知道是什麼？他就拿一個東西抵著我，就說不
    要確定說是電擊棒啦！巳○○：嗯嗯。丁○○：主要是這點
    啦！還有啦，說如果不要就要把我弄下去了，有拿東西抵著
    我，是什麼東西我也不知道啦！巳○○：哦哦！丁○○：這
    樣就變成說有個空間。巳○○：ok。丁○○：重點就這樣而
    已啦！巳○○：我知道。【參見偵字第31260 號卷一第524
    頁】）、及被告巳○○與被害人午○○於97年9 月21日23時
    13分之通話內容（巳○○：順啊，你等一下去，你就說之前
    「電擊棒」那個，你就說你不知道啦！因為你也算緊張嘛！
    他們不知道是拿手機還是什麼，有拿一個東西給你抵著，你
    也不知道嘛！午○○：嗯嗯! 我知道，我怕到時候我老闆會
    在我旁邊。巳○○：沒差啦，因為你說你也不確定是什麼東
    西啦！午○○：嗯。巳○○：你去，他如果說你之前怎那麼
    講，你就說因為在車上天○○有打你一下，所以你很賭爛才
    會這樣講啦。午○○：好。巳○○：這樣他才不會說你黑白
    講。午○○：反正就是說「電擊棒」這東西沒有就對了啦！
    巳○○：「你就說他不知道是拿手機還什麼東西抵著你」，
    啊你也不知道是什麼東西。午○○：好。我知道。我到家了
    我會再打給你。巳○○：好。【參見偵字第31260 號卷一第
    524 頁】），按諸常情，被告天○○所持若非係電擊棒，被
    告丁○○、巳○○何需在電話中特別交待被害人午○○在警
    詢時需如何應答，更改口供，況電擊棒與手機差異甚大，被
    害人午○○既係於日間、近距離遭被告巳○○、辰○○、天
    ○○強押上車，應不致有誤認被告天○○所持之物之虞。再
    者，被告丁○○雖為前開辯稱，惟參諸前揭最高法院32年上
    字第1905號判例可知，被告丁○○對於被告巳○○、辰○○
    、天○○前去將被害人午○○強押至址設臺北縣中和市○○
    街67號臺南縣東山鄉同鄉會館，以談判還款事宜，既於事前
    知情並為授意，事後復與被告巳○○商議被害人午○○在警
    詢時應如何應答，顯見被告丁○○與被告巳○○、辰○○、
    天○○間，顯有犯意聯絡與行為分擔甚明。從而，被告丁○○、巳○○、天○○上開辯解，均顯係事後避就卸責之詞，
    委不足採。
  (四)綜上所述，被告丁○○、巳○○、辰○○、天○○所為如事
    實欄一、(四)之妨害自由犯行均堪以認定，應予依法論科。
五、論罪科刑部分：
  (一)查被告丁○○所為如事實欄一、(一)所述之犯行，核係犯刑法
    第344 條之重利罪，另其所為如事實欄一、(二)、(三)、(四)所述
    之犯行，均係犯刑法第302 條第1 項之剝奪人行動自由罪；
    又被告壬○○所為如事實欄一、(一)所述之犯行，核係犯刑法
    第344 條之重利罪，另其所為如事實欄一、(三)所述之犯行，
    核係犯刑法第302 條第1 項之剝奪人行動自由罪；又被告丑
    ○○所為如事實欄一、(二)所述之犯行，核係犯刑法第302 條
    第1 項之剝奪人行動自由罪；又被告辰○○、巳○○所為如
    事實欄一、(三)、(四)所述之犯行，核均係犯刑法第302 條第1
    項之剝奪人行動自由罪；又被告天○○所為如事實欄一、(四)
    所述之犯行，核係犯刑法第302 條第1 項之剝奪人行動自由
    罪。又被告丁○○、壬○○間就事實欄一、(一)所述之重利犯
    行，被告丁○○、丑○○就事實欄一、(二)所述之妨害自由犯
    行，被告丁○○、壬○○、巳○○、辰○○就事實欄一、(三)
    所述之妨害自由犯行，被告丁○○、巳○○、辰○○、天○○就事實欄一、(四)所述之妨害自由犯行，分別有犯意聯絡及
    行為分擔，均為共同正犯。
  (二)又按刑事法若干犯罪行為態樣，本質上原具有反覆、延續實
    行之特徵，立法時既予特別歸類，定為犯罪構成要件之行為
    要素，則行為人基於概括之犯意，在密切接近之一定時、地
    持續實行之複次行為，倘依社會通念，於客觀上認為符合一
    個反覆、延續性之行為觀念者，於刑法評價上，即應僅成立
    一罪。學理上所稱「集合犯」之職業性、營業性或收集性等
    具有重複特質之犯罪均屬之，例如經營、從事業務、收集、
    販賣、製造、散布等行為概念者（參照最高法院95年台上字
    第1079 號 判決、同院95年台上字第3937號判決、同院95年
    台上字第4686號判決）。經查，被告丁○○、壬○○乘如附
    表所示之被害人急迫需款，反覆密集對眾多被害人出借款項
    ，並持續收取與原本顯不相當之重利，其手法均屬相同，且
    係在密切緊接之時間、同一地點內反覆、持續為之，屬經營
    、從事業務之行為，具營業性、職業性，顯見應係基於單一
    包括犯意為之，依社會通念，於客觀上堪認為符合一個反覆
    、延續性之行為觀念，於刑法評價上，即應僅成立一罪，而
    屬前揭判決意旨所謂「集合犯」之適例，在評價上應依集合
    犯概念而論以一罪。又被告丁○○、壬○○對被害人辛○○○所為前開重利犯行，雖未據起訴，然因與起訴論罪部分具
    有集合犯一罪關係，且經公訴人於98年9 月14日以補充理由
    書擴張該部分起訴事實，本院自得併予審理。再被告丁○○
    、壬○○所為重利罪之犯罪行為時間係自95年2 月間起至96
    年10月中旬止，其所為數次犯行，跨越95年7 月1 日刑法修
    正施行前、後，惟本件既評價為一罪，應以最後行為時之法
    律處斷，故本件應直接適用修正施行後之新法，無新舊法比
    較適用之問題，附此敘明。
  (三)復按刑法第302 條第1 項及第304 條第1 項之罪，其所保護
    之法益均為被害人之自由，而私行拘禁，仍不外以強暴、脅
    迫為手段，其罪質本屬相同，惟第302 條第1 項之法定刑，
    既較第304 條第1 項為重，則以私行拘禁之方法妨害人自由
    ，縱其目的在使人行無義務之事，或妨害人行使權利，仍應
    逕依第302 條第1 項論罪，無適用第304 條第1 項之餘地（
    最高法院29年上字第3757號判例參照）。次按刑法第305 條
    之恐嚇罪，係指單純以將來加害生命、身體、自由、名譽及
    財產之事，恐嚇他人致生危害於安全者而言，如對他人之生
    命、身體等，以實現之強暴脅迫手段加以危害要挾，使人行
    無義務之事，即應構成刑法第304 條之強制罪，而非同法第
    305 條之恐嚇安全罪（最高法院72年度台上字第5618號判決
    意旨參照）。查被告丁○○等人所涉前開妨害自由犯行，起
    訴書原認係涉犯刑法第302 條第1 項、同法第305 條之罪嫌
    ，然參諸前揭說明，被告丁○○等人所為恐嚇危害安全之犯
    行，應為非法剝奪行動自由之部分行為，均毋庸另予論罪，
    且此部分業經公訴人於98年9 月14日以補充理由書予以更正
    ，附此敘明。
  (四)被告丁○○所為如事實欄一、(一)至(四)所示之重利、妨害自由
    4 罪間，被告壬○○所為如事實欄一、(一)、(三)所示之重利、
    妨害自由2 罪間，被告巳○○所為如事實欄一、(三)、(四)所示
    之妨害自由2 罪間，被告辰○○所為如事實欄一、(三)、(四)所
    示之妨害自由2 罪間，均乃犯意各別，行為互殊，應予分論
    併罰。
  (五)末查，被告丁○○、巳○○前曾分別受有如事實欄一所載之
    犯罪科刑及執行情形，有臺灣高等法院被告前案紀錄表2 份
    在卷可憑，其於受有期徒刑之執行完畢後，被告丁○○於5
    年以內故意再犯本件有期徒刑以上之如事實欄一、(一)所述之
    重利罪，被告巳○○於5 年以內故意再犯本件有期徒刑以上
    之如事實欄一、(三)、(四)所述之妨害自由罪，均為累犯，各應
    依刑法第47條第1 項之規定加重其刑。
  (六)爰審酌被告丁○○、壬○○所為重利犯行擾亂社會經濟秩序
    ，行為可訾，另被告丁○○、壬○○、丑○○、巳○○、辰
    ○○、天○○分別所為妨害自由犯行，以強暴手段限制上開
    被害人行動自由，對於被害人之身心產生極大威脅，暨斟酌
    渠等犯罪之動機、目的、手段、分工程度、犯後態度等一切
    情狀，分別量處如主文所示之刑，並就被告丁○○、壬○○
    、巳○○、辰○○部分定應執行刑。末按依釋字第662 號解
    釋：「中華民國94年2 月2 日修正公布之現行刑法第41條第
    2 項，關於數罪併罰，數宣告刑均得易科罰金，而定應執行
    刑之刑逾6 個月者，排除適用同條第1 項得易科罰金之規定
    部分，與憲法第23條規定有違，並與本院釋字第366 號解釋
    意旨不符，應自本解釋公布之日起失其效力。」，而刑法第
    41條第8 項於98年12月30日經總統公布：「第1 項至第4 項
    及第7 項之規定，於數罪併罰之數罪，均得易科罰金或易服
    社會勞動者，其應執行之刑逾6 月者，亦得適用之」，再依
    同日修正之刑法施行法第10條第2 項規定「刑法修正條文及
    本法修正條文，除另定施行日期者外，自公布日施行」，故
    修正之刑法第41條第8 項業已於98年12月30日生效，是以對
    於數罪併罰，數宣告刑均得易科罰金，而定應執行之刑超過
    6 個月之案件，依98年12月30日修正公布之刑法第41條第8
    項，均得易科罰金，而本案被告行為時之修正前刑法第41條
    2 項既業已失效，故自毋庸為新舊法之比較，故本件被告壬○○、辰○○、巳○○所定執行刑雖逾六個月，依上開說明
    ，亦應諭知易科罰金之折算標準。從而，併就被告壬○○、
    巳○○、辰○○、天○○之宣告刑及應執行部分，分別諭知
    易科罰金之折算標準。
六、至公訴人於98年9 月14日以補充理由書就被告丁○○、壬○○所涉刑法第344 條重利罪嫌部分，對於渠等於96年6 月12
    日，在臺北縣板橋市○○路○ 段某「溫馨水族館」，借款5
    萬元予乙○○，而以預扣第1 期利息1 萬元，實拿4 萬元，
    以10天為1 期收取利息，而以此方式收取與本金顯不相當之
    重利，予以擴張起訴事實。訊據被告丁○○、壬○○在本院
    審理時均堅詞否認涉有該部分重利犯行，被告丁○○辯稱：
    乙○○是因欠吳柏仁錢，吳柏仁又欠伊錢，吳柏仁才會叫伊
    幫他收錢，乙○○是1 個月還1 萬元。吳柏仁欠伊4 萬元，
    吳柏仁說乙○○欠他5 萬元，所以伊共計跟乙○○拿4 萬元
    等語；被告壬○○辯稱：伊沒有借款給乙○○，他是欠丁○○的朋友吳柏仁5 萬元，吳柏仁把帳轉到伊這裡，伊跟他收
    過4 次1 萬元，總共4 萬元等語。經查，證人乙○○在本院
    審理時具結證稱：於96年6 月12日，伊並沒有向丁○○或壬○○借錢，伊是幫朋友李偉賓借的，當時是吳柏仁拿錢過來
    給伊，伊借5 萬元，當時吳柏仁是拿4 萬元給伊，也就是預
    扣1 萬元利息，不知道吳柏仁是跟何人借的。，一開始利息
    都是吳柏仁來收，至於利息怎麼算伊忘記了，因為都是李偉
    賓在處理，當時李偉賓信用破產，吳柏仁不想借錢給他，所
    以只是用伊名義借款，之前都是李偉賓在還款，後來因李偉
    賓不見了，伊有還款3 、4 萬元，全部都交給壬○○，這些
    都是本金，伊約於96年10月還清，伊是分期還，1 個月還1
    萬元，因當初伊幫李偉賓借錢時，有簽1 張面額5 萬元之本
    票，壬○○是拿本票來跟伊收錢等語；且參以證人乙○○在
    警詢時雖證稱：伊係向壬○○借錢的等語，惟亦證稱：伊是
    在壬○○向伊催討債款時才認識他的，是伊朋友幫伊借貸的
    等語，顯見證人乙○○關於借貸一事均係由其朋友聯繫，則
    關於其朋友之資金來源及利息收取方式，是否確與壬○○有
    所關連，即非無疑，而證人乙○○之警詢證述關於相關細節
    既未明確陳述，自應以其在本院審理時之證詞為可採。綜上
    所述，公訴人所舉被告丁○○、壬○○涉有對於乙○○之重
    利犯行所舉事證，尚存有合理性之懷疑，本院依現存證據資
    料，仍無從獲得被告丁○○、壬○○此部分有罪之心證，此
    外，復查無其他積極證據，足資證明被告丁○○、壬○○涉
    有此部分罪責。從而，此部分事實既不能證明被告丁○○、
    壬○○犯罪，原應為無罪之諭知，然因此部分如成立犯罪，
    公訴人認與被告丁○○、壬○○前揭起訴經判決有罪部分，
    具有集合犯實質上一罪之關係，爰不另為無罪之諭知，併此
    敘明。
貳、無罪部分：
一、公訴意旨另以：
  (一)丙○○因利息太高無力償還貸款及利息，至96年11、12 月
    間某日丁○○即指使壬○○及丑○○2 人駕車至臺北市○○○路○ 段123 號丙○○服務之公司，將丙○○帶至東山同鄉
    會館，嗣即由丁○○、壬○○、丑○○3 人逼迫丙○○立即
    還錢，否則不讓其離去。丑○○並出手毆打丙○○，致丙○○身體多處腫傷及鼻樑斷裂（傷害部分未據告訴），壬○○
    則以「出門小心點」、「最好不要去公司上班，被他們堵到
    」、「他們會到伊公司鬧，讓伊無法在公司上班」等語恐嚇
    丙○○，致生危害於丙○○之安全。丙○○因被逼迫立即還
    錢否則不得離開，不得已乃請求其妹夫以電話與丁○○商談
    ，並由其妹夫留電話及住址予丁○○，向丁○○保證如丙○○未還錢可以去台中找渠還錢，並由丙○○書立本票一紙及
    影印身份證影本暨向其同事商借1 萬元，當場先償還予丁○○，始獲離去。
  (二)96年6 月間，丁○○因受臺北縣土城市前任里長廖嘉雄之友
    人未○○之託向債務人庚○○催討債務，丁○○即於同年7
    月間某日指使壬○○開車載巳○○、甲○○至臺北縣板橋市
    ○○街去找庚○○，嗣庚○○自行騎機車至東山同鄉會館，
    至東山同鄉會館後，即由丁○○主持逼迫庚○○還錢，丁○○逼迫庚○○要將其未到期之勞保退保領回保費後還錢，庚○○不從，壬○○即以手毆打庚○○頭部，甲○○則用腳踹
    庚○○（傷害部分未據告訴），並由渠等恐嚇庚○○「不要
    討皮痛」、「如不還錢即要將其帶至山上活埋」等語，致生
    危害於庚○○之安全。嗣丁○○對庚○○說如果你不還，我
    會找你兒子要等語，始讓庚○○離去，庚○○前後計被剝奪
    自由約40分鐘。
  (三)因認被告丁○○、壬○○、丑○○所為前述妨害丙○○行動
    自由之行為，係犯刑法第302 條第1 項之妨害自由罪嫌；另
    被告丁○○、壬○○、巳○○、甲○○所為前述妨害庚○○
    行動自由之行為，亦係犯刑法第302 條第1 項之妨害自由罪
    嫌（原起訴法條原尚列刑法第305 條之罪，經公訴人於98年
    9 月14日以補充理由書予以更正刪除）。
二、按犯罪事實應依證據認定之，無證據不得認定犯罪事實；又
    不能證明被告犯罪者，應諭知無罪之判決。刑事訴訟法第
    154 條第2 項、第301 條第1 項分別定有明文。次按事實之
    認定，應憑證據，如未能發現相當證據，或證據不足以證明
    ，自不能以推測或擬制之方法，為裁判基礎；且認定不利於
    被告之事實須依積極證據，苟積極證據不足為不利於被告事
    實之認定時，即應為有利於被告之認定；另認定犯罪事實所
    憑之證據，雖不以直接證據為限，間接證據亦包括在內，然
    而無論直接證據或間接證據，其為訴訟上之證明，須於通常
    一般之人均不致有所懷疑，而得確信其為真實之程度者，始
    得據為有罪之認定，倘其證明尚未達到此一程度，而有合理
    之懷疑存在，無從使事實審法院得為有罪之確信時，即應由
    法院諭知被告無罪之判決（最高法院40年台上字第86號、30
    年上字第816 號、76年台上字第4986號判例意旨可資參照）
    。
三、公訴人認被告丁○○、壬○○、丑○○涉犯為前述妨害丙○○行動自由之犯行，無非係以該被告證人丙○○於警詢時之
    證述、通訊監察書及通訊監察譯文為其論據；另其認丁○○
    、壬○○、巳○○、甲○○所為前述妨害庚○○行動自由之
    犯行，無非係以證人A1於警詢時之證述、證人未○○於偵查
    中之證述、未○○所提出之篁龍財務顧問有限公司委任書、
    本院92年度票字第4247、4248號民事裁定暨確定證明書、丁○○之名片及通訊監察書及通訊監察譯文為其論據。
四、被告丁○○、壬○○、丑○○所涉妨害丙○○行動自由部分
    ：
  (一)訊據被告丁○○、壬○○、丑○○在本院審理時均堅詞否認
    涉有前開妨害丙○○行動自由之犯行，被告丁○○辯稱：伊
    是有叫壬○○去找丙○○，但沒有叫丑○○去，那是因為丙○○半年未還款，伊叫壬○○去跟他收錢，伊並沒有叫他們
    把人帶回來。丙○○是自己講說要找他妹婿做擔保，他當場
    有還1 萬元，但他是離開後，當天晚上才拿錢過來給伊的云
    云；被告壬○○辯稱：伊那天找丑○○陪伊去台北市辦事，
    要回台北縣時經過台北市○○○路、新生南路口兆豐金融大
    樓就想到丙○○有欠丁○○錢，很久沒有出面還，所以伊打
    電話給丙○○叫他下來，丙○○說他下班後或隔天才要聯絡
    丁○○，伊說他已經跑那麼久，要不要請個假跟伊回去，後
    來他答應上去請假，伊在樓下等他15分鐘，後來伊就載他回
    東山同鄉○○○路程中伊才打電話給丁○○，伊沒有打丙○○，是丑○○有打他巴掌，那是在東山同鄉會館，因為丑○○問他為什麼失去聯絡，丙○○回答不關他的事，伊是有用
    台語跟丙○○說起訴書所載的這些話，但台語的「堵到」是
    「遇到」不是「堵到」，伊也沒有說出門小心點。丙○○是
    自己同意要回去跟丁○○解釋清楚，我們並沒有不讓他回去
    ，他也沒有說他要走，現場他有寫一張借據，那是他自己同
    意要寫的，也有寫本票，但沒有影印身分證，1 萬元是後來
    晚上他自己拿過來的云云；被告丑○○辯稱：伊有打丙○○
    ，因丙○○和他弟弟跟丁○○借錢都不還錢，伊和壬○○剛
    好經過兆豐金融大樓，壬○○說丙○○好像在這裡上班，他
    就打電話，我們並不是強押他回東山同鄉會館，丙○○是自
    己請假請好，自己叫我們載他去東山同鄉會館，他說他自己
    跟丁○○講，跟我們沒關係。在東山同鄉會館時，他們在談
    話時，伊說你欠人家錢可以那麼大聲嗎，丙○○就說不關伊
    的事，伊就打丙○○一巴掌，丁○○就把伊趕出去，伊就去
    隔壁抽煙、聊天云云。
  (二)經查，證人丙○○在本院審理時證稱：案發當天壬○○打電
    話給伊，伊當時在兆豐國際商銀上班，在該棟樓的四樓，他
    打電話請伊下來，說丁○○要跟伊說一下話，要伊去華順街
    ，伊先向公司主管請假，之後就下樓，然後伊坐上壬○○開
    的車，車上還有丑○○，他們當時都在車上等伊，伊自己開
    門進去車內，在車上我們聊一下話，在車上沒有發生事情，
    到了華順街東山同鄉會館丁○○還沒有來，壬○○跟伊說錢
    太久沒有還，不太高興就打了伊一下，他徒手打伊臉幾下，
    問伊什麼時候要處理，什麼時候要還，伊說會儘快還你，後
    來丁○○來了，稍微幫伊擋了一下，當時只有壬○○打伊，
    丑○○沒有打伊（後又改稱應係另一個來找伊的人打伊，不
    是壬○○），伊當時覺得鼻子痛痛的，伊在警詢時說鼻樑斷
    裂是說得比較誇張，而在與丁○○之通話中提及鼻樑斷裂只
    是希望把還款時間延長，伊之後也沒有去驗傷，如果伊真的
    有斷掉，應該會去看醫生，丁○○來了就跟伊講一下，伊就
    打電話給伊妹夫吳文嵩，他在電話中幫伊跟丁○○說他會負
    責處理，伊也答應丁○○會儘快處理，說過年領到獎金後就
    會還錢，後來講好了後就讓伊回去，在講的過程中伊並未表
    達要離開之意思，後來伊回去後就主動拿1 萬元到華順街給
    丁○○，這是伊回公司後跟同事借的。當天在東山同鄉會館
    停留約半小時，伊是自己搭計程車離開的，壬○○之前2 、
    3 個月是曾打電話跟伊說出門小心點，但在當天並沒有說這
    樣的話等語。且證人丙○○在警詢時亦僅證稱：當日壬○○
    夥同丑○○駕駛自小客車，前來伊公司找伊，將伊帶至東山
    同鄉會館，對方要求伊當天要還一部分的錢，否則不讓伊離
    去等語。參互以觀，實難僅以證人丙○○在警詢時之證述，
    遽予認定被告壬○○、丑○○係在被告丁○○之授意下，違
    反證人丙○○之自由意志，自臺北市○○○路○ 段123 號前
    將丙○○帶回東山同鄉會館；再者，依卷附通訊監察譯文之
    記載，固堪認定證人丙○○確實有遭人毆打，然依證人丙○○之前開證述及上開通訊監察譯文之對話內容，並不足以認
    定該等傷害行為係屬妨害自由之部分行為，亦未見公訴人舉
    證證明與被告丁○○、壬○○、丑○○之本案妨害自由犯行
    有何關連性，復參以丙○○確實有積欠被告丁○○債務，則
    其既已至東山同鄉會館與被告丁○○協調解決債務問題，按
    諸常情，在未商談出解決方案前，焉有可能逕自離去，且證
    人丙○○在本院審理時亦證稱其在東山同鄉會館時，未曾表
    達欲離去之意等語，則既查無證據證明丙○○在東山同鄉會
    館時，確有遭被告丁○○、壬○○、丑○○以強暴、脅迫方
    法剝奪行動自由，亦難認定被告丁○○等人在東山同鄉會館
    有何該等妨害自由之犯行。
  (三)從而，本院依現存證據，尚難認定被告丁○○、壬○○、丑
    ○○有何妨害丙○○行動自由之犯行。
五、被告丁○○、壬○○、巳○○、甲○○所涉妨害庚○○行動
    自由部分：
  (一)訊據被告丁○○、壬○○、巳○○、甲○○在本院審理時均
    堅詞否認涉有前開妨害庚○○行動自由之犯行，被告丁○○
    辯稱：關於要庚○○把他老婆退漁保部分，是廖嘉雄跟庚○○談的，庚○○是跟廖嘉雄聯絡好後，自己騎機車到東山同
    鄉會館的，壬○○和甲○○是有打庚○○，但伊從來沒有叫
    他們去打人，伊是有對庚○○說如果你不還，伊會找你兒子
    要，那是因為他兒子也有欠未○○30多萬元，庚○○說他那
    麼老了，每個月只能還5 千元，未○○他們不同意，後來伊
    說再談下去沒意思，就讓他離去云云；被告壬○○辯稱：伊
    承認有打庚○○頭部，否認有不讓他離開及出言恐嚇他，因
    為他說一個月要還5 千元，但他有1 千多萬元的債務，這樣
    不就要還100 多年，伊就用手拍他的頭，伊沒有說起訴書所
    載的那些恐嚇庚○○的話，也沒有聽到有人這樣說云云；被
    告甲○○辯稱：伊是去東山同鄉會館找朋友，到會館時看到
    丁○○他們在談事情，伊就坐在旁邊看他們有講些什麼事情
    ，伊是有用腳碰庚○○說你可以起來了，因為他當時蹲在旁
    邊，壬○○在打他頭，伊在現場並沒有聽到有人說起訴書所
    載的那些話云云；被告巳○○辯稱：當天伊和壬○○去找庚○○時，他不在家，庚○○自己到東山同鄉會館後，他正要
    離開時，伊才到場，談事情當時伊不在場，伊並沒有聽到起
    訴書所載那些恐嚇的話云云。
  (二)經查，證人A1在警詢時之證述無證據能力，已如前述，而證
    人庚○○在本院審理時具結證稱：伊於96年12月13日是自己
    騎機車去中和市○○街找丁○○等人，是有人打電話給伊，
    要伊去處理伊向未○○所借500 萬元債務的事，當時未○○
    、丁○○都有在場，其他還有伊不認識的人。丁○○有說伊
    欠那麼多錢，要趕快還，叫伊太太的保險退保還錢，伊在那
    兒待了約1 小時，丁○○並沒有恐嚇伊說伊不還錢要怎麼樣
    ，但有一個人打伊的頭，伊忘記是何人打伊，但並沒有人把
    伊拖到沙發後面打伊，伊也沒有被打到哭，後來丁○○就叫
    伊回去，伊要出去時，還有一個人踢伊屁股，因又不會痛，
    又沒有怎樣，故未驗傷，在場時是有人說要帶伊到山上，但
    是沒有要埋起來，那個人不是在庭之被告等語；證人未○○
    在本院審理時證稱：伊自86年起至92年間，陸續借款超過6
    百萬元予庚○○，但伊要跟庚○○討1 千萬元的債務，因伊
    取得之法院本票裁定有1 千萬元，且跟銀行借錢也要利息，
    而庚○○沒有還伊任何錢，伊也找不到庚○○，後來申○○
    介紹伊找丁○○協助處理，伊說請庚○○出來，看他要怎麼
    樣，伊有強調不能打庚○○，要用合法的方式。後來在東山
    同鄉會館時，伊問庚○○要怎麼還錢，庚○○說每個月要還
    我5 千元，伊要庚○○要先拿出誠意，伊叫庚○○將漁保退
    保，他說漁保是他太太的，伊聽不下去，待了約20幾分鐘就
    離開了，伊在場時，並沒有看到有人動手打庚○○，也沒有
    要丁○○等人打電話給庚○○的太太等語；證人申○○在本
    院審理時證稱：未○○有跟伊說他被庚○○欠債1 千萬元，
    伊有約未○○去東山同鄉會館，介紹認識丁○○，伊說有同
    鄉的人，有開公司，可以用合法的方式來處理。後來未○○
    打電話給庚○○，說要到伊這邊來談怎麼還錢，伊說不然到
    東山同鄉會館談，伊和未○○先到，庚○○自己騎機車來，
    壬○○問庚○○要怎麼還錢，庚○○說要一個月還5 千元，
    壬○○說「你裝瘋子」（台語），就推庚○○的頭，說你5
    千元要還到何時。後來未○○就跟庚○○說你太太漁保的錢
    也先領出來一些給伊，庚○○說那是他太太的錢，我們就在
    那裡泡茶，就不了了之，伊記得是庚○○先走，伊跟未○○
    同時離開。當時在場約5 、6 個人，有伊、未○○、丁○○
    、壬○○、甲○○，並沒有人刁難庚○○，庚○○待了約15
    分鐘，是甲○○送庚○○出去的，而伊在場時並沒有聽到有
    人打電話給庚○○的太太，但伊中途有去廁所等語。參互以
    觀，庚○○既確實有積欠債權人未○○鉅額債務，則其於96
    年12月13日自行騎車至東山同鄉會館與債權人未○○、被告
    丁○○協調解決債務問題，按諸常情，在未商談出解決方案
    前，焉有可能逕自離去，且觀諸被告壬○○（0000000000號
    行動電話持有人）、庚○○與庚○○妻（00-00000000 號市
    內電話）於96年12月13日17時6 分之通話內容（壬○○：你
    先生叫你過來一下。居正妻：我帶2 個小孩怎麼辦？壬○○
    ：我叫人家去載你，你們也是要一次講清楚。居正妻：我先
    生去講就好了。壬○○：他不能做主呀！居正妻：我也不能
    做主。壬○○：她說要你幫他保。居正妻：保什麼？壬○○
    ：她說漁保退掉啦！居正妻：漁保是我的老本ㄟ！退掉我以
    後怎麼辦？壬○○：你也有名字ㄟ！不要什麼都不理ㄟ！居
    正妻：我沒錢啊！壬○○：你欠人都不用還？居正妻：我不
    是不還。壬○○：你開那個1 個月1 萬怎麼還？居正妻：那
    也是還。壬○○：你有辦法活1 百年？居正妻：我現在有辦
    法也是這樣而已。壬○○：你們欠人家錢比人惡！居正妻：
    哪有？壬○○：講的要人家聽得下去的！居正妻：我先生呢
    ？壬○○：在這裡。居正妻：叫他聽。壬○○：不用，我叫
    人家去載你過來。居正妻：我帶2 個小孩。壬○○：叫他聽
    （換庚○○聽）。庚○○：喂？居正妻：現在怎樣？庚○○
    ：沒有勞保退掉！居正妻：勞保要55歲才能退，你要叫我怎
    麼退，看他要怎樣隨便他啦！他要押你，我就去報警。庚○○：好啦。），該等內容亦僅係顯示被告壬○○提及促使庚○○、庚○○妻積極還款之方案即漁保退保，尚難認定有何
    脅迫手段，至庚○○妻雖提及「勞保要55歲才能退，你要叫
    我怎麼退，看他要怎樣隨便他啦！他要押你，我就去報警」
    ，亦僅係表達其不願退保之意後，所猜測庚○○可能遭遇之
    狀況；又庚○○在東山同鄉會館縱有遭被告壬○○等人毆打
    ，然並無證據證明該等傷害行為係屬妨害自由之部分行為，
    且證人庚○○在本院審理時亦證稱其在東山同鄉會館時，未
    曾表達欲離去之意等語，則既查無證據證明庚○○在東山同
    鄉會館時，確有遭被告丁○○、壬○○、巳○○、甲○○以
    強暴、脅迫方法剝奪行動自由，亦難認定被告丁○○等人在
    東山同鄉會館有何該等妨害自由之犯行。
  (三)從而，本院依現存證據，尚難認定被告丁○○、壬○○、巳
    ○○、甲○○有何妨害庚○○行動自由之犯行。
六、綜上所述，公訴人所舉前開事證，尚存有合理性之懷疑，本
    院依現存證據資料，認不足以證明被告丁○○、壬○○、丑
    ○○有何公訴意旨所指之剝奪丙○○行動自由之犯行，及被
    告丁○○、壬○○、巳○○、甲○○有何公訴意旨所指之剝
    奪庚○○行動自由之犯行。此外，復查無其他積極之證據足
    以證明被告丁○○等人有何上開妨害自由犯行，根據「罪證
    有疑、利於被告」法則，自應為有利於被告之認定。從而，
    揆諸前開說明，既不能證明被告丁○○、壬○○、丑○○、
    巳○○、甲○○等人此部分犯罪，自應就該等被告分別所涉
    上開妨害自由罪嫌，分別為無罪之諭知。
據上論斷，應依刑事訴訟法第299 條第1 項前段、第301 條第1
項，刑法第28條、第302 條第1 項、第344 條、第47條第1 項、
第41條第1 項、第8 項、第51條第5 款，刑法施行法第1 條之1
第1 項、第2 項前段，判決如主文。
本案經檢察官林慈雁到庭執行職務。
中    華    民    國    99    年    1     月    29    日
                  刑事第十三庭  審判長法  官  王士珮
                                      法  官  楊明佳
                                      法  官  方鴻愷
以上正本證明與原本無異
如不服本判決應於收受判決後10日內向本院提出上訴書狀，並
應敘述具體理由。其未敘述上訴理由者，應於上訴期間屆滿後
20日內向本院補提理由書（均須按他造當事人之人數附繕本）
「切勿逕送上級法院」。
                                      書記官  金和國
中    華    民    國    99    年    1     月    29    日
附錄本案論罪科刑法條全文：
中華民國刑法第302條
私行拘禁或以其他非法方法，剝奪人之行動自由者，處5 年以下
有期徒刑、拘役或3 百元以下罰金。
因而致人於死者，處無期徒刑或7 年以上有期徒刑，致重傷者，
處3 年以上10年以下有期徒刑。
第1項之未遂犯罰之。
中華民國刑法第344條
乘他人急迫、輕率或無經驗貸以金錢或其他物品，而取得與原本
顯不相當之重利者，處 1 年以下有期徒刑、拘役或科或併科 1
千元以下罰金。
附表：
┌──┬───┬────┬───────┬───────┬────────────────┐
│編號│借款人│出面貸與│借款時、地    │借款金額(新臺 │借款人實際取得金額、出具之擔保、│
│    │      │款項之人│              │幣)           │計息方式                        │
├──┼───┼────┼───────┼───────┼────────────────┤
│ 1  │丙○○│丁○○  │95年2月間，在 │70000元       │先預扣利息7000元，實拿63000元、 │
│    │      │        │臺北縣中和市華│              │10天為1期，須簽立票面金額70000元│
│    │      │        │順街67號之「臺│              │本票1張並交付身分證影本，丙○○ │
│    │      │        │南縣東山同鄉會│              │已繳交3期利息共計21000 元       │
│    │      │        │館」          │              │                                │
├──┼───┼────┼───────┼───────┼────────────────┤
│ 2  │己○○│壬○○  │96年3 月，在臺│第1次借款30000│第1次借30000元，先預扣利息3000  │
│    │      │        │北縣土城市青雲│元，陸續共借  │元，實拿27000元、10天為1期，後因│
│    │      │        │路459號5樓    │200000元      │己○○不堪負荷，而降為月息21分，│
│    │      │        │              │              │於97年2月全部還清               │
├──┼───┼────┼───────┼───────┼────────────────┤
│ 3  │李陳秀│壬○○  │96年3月中旬， │共借款3次，每 │先預扣利息1000元，實拿9000元、10│
│    │英    │        │在臺北縣板橋市│次各借款10000 │天為1期，須簽立票面金額20000 元 │
│    │      │        │民權路213巷口 │元            │本票1張並交付身分證影本，每次借 │
│    │      │        │              │              │款2月                           │
├──┼───┼────┼───────┼───────┼────────────────┤
│ 4  │寅○○│壬○○  │96年10月中旬，│30000元       │先預扣利息3000元，實拿27000元、 │
│    │      │        │在臺北縣板橋市│              │10天為1期，須簽立票面金額20000元│
│    │      │        │四川路2段愛買 │              │本票3張並交付身分證影本         │
│    │      │        │購物中心旁    │              │                                │
└──┴───┴────┴───────┴───────┴────────────────┘

司法院資訊處製作；財團法人民間司法改革基金會備份。
